【裁判字號】    96,家上,205
【裁判日期】    970219
【裁判案由】    否認子女
【裁判全文】
臺灣高等法院民事判決                 96年度家上字第205號
上  訴  人  甲○○
訴訟代理人  王泓鑫律師
被上訴人    丙○○
兼上一人
法定代理人  乙○○
                      來洋路35號
上列當事人間否認子女事件，上訴人對於中華民國96年 4月13日
台灣士林地方法院95年度親字第78號第一審判決提起上訴，經本
院於97年1月29日言詞辯論終結，判決如下：
    主  文
原判決廢棄。
確認被上訴人丙○○非上訴人自被上訴人乙○○受胎所生之婚生
子女。
第一、二審訴訟費用由被上訴人負擔。
    事實及理由
甲、程序方面：
一、按父母之一方為臺灣地區人民，一方為大陸地區人民者，其
    與子女間之法律關係，依父設籍地區之規定，無父或父為贅
    夫者，依母設籍地區之規定，臺灣地區與大陸地區人民關係
    條例第57條定有明文。又依臺灣地區與大陸地區人民關係條
    例規定應適用大陸地區之規定時，如大陸地區就該法律關係
    無明文規定或依其規定應適用臺灣地區之法律者，適用臺灣
    地區之法律，同條例第43條亦有明示。查本件上訴人甲○○
    、被上訴人丙○○均為臺灣地區人民，而被上訴人丙○○受
    婚生推定之父即被上訴人乙○○則為大陸地區人民，有戶籍
    謄本在卷可佐，故關於本件否認子女之訴，依臺灣地區與大
    陸地區人民關係條例第57條規定，本應依父設籍地區即大陸
    地區之規定，但因大陸地區並無就否認子女訴訟之法律關係
    為明文規定，故依臺灣地區與大陸地區人民關係條例第43條
    規定意旨，本件否認子女訴訟仍應適用臺灣地區之法律，合
    先敘明。
二、本件被上訴人經合法通知，未於言詞辯論期日到場，核無民
    事訴訟法第386條所列各款情形， 爰依上訴人之聲請，由其
    一造辯論而為判決。
乙實體方面：
一、上訴人起訴主張：上訴人與被上訴人乙○○（大陸地區人民
    ）於民國（下同）92年11月3 日在大陸地區假結婚，上訴人
    已另案訴請確認婚姻不存在訴訟，嗣後上訴人與訴外人張坤
    福同居，並於94年7月25日產下被上訴人丙○○， 被上訴人
    丙○○雖依法推定為上訴人與被上訴人乙○○之婚生子女，
    但被上訴人乙○○未曾入境來臺，兩造並無共同居住之事實
    ，被上訴人丙○○確非上訴人自被上訴人乙○○受胎所生等
    情。爰依民法第1063條第2項規定， 提起否認子女之訴，請
    求：確認被上訴人丙○○非上訴人自被上訴人乙○○受胎所
    生之婚生子女。（原審為上訴人敗訴之判決，上訴人聲明不
    服）並上訴聲明：(一)原判決廢棄。(二)確認被上訴人丙○○非
    上訴人自被上訴人乙○○受胎所生之婚生子女。
    被上訴人乙○○則未提出書狀作何聲明，惟以信函陳稱：同
    意與上訴人離婚等語，資為抗辯。
二、按妻之受胎，係在婚姻關係存續中者，固推定其所生子女為
    婚生子女，惟如夫妻之一方能證明妻非自夫受胎者，得於知
    悉子女出生之日起，一年內提起否認之訴，此觀之民法第一
    千零六十三條第一項及第二項規定至明。經查：
  (一)上訴人主張其與被上訴人乙○○於92年11月3 日在大陸地區
    結婚，並於94年7 月25日產下被上訴人丙○○之事實，業據
    提出戶籍謄本為證，堪信為真正。
  (二)上訴人於婚後92年12月15日申請被上訴人乙○○來臺探親，
    經內政部警政署入出境管理局否准其申請案，是以被上訴人
    乙○○迄未曾入境，有內政部警政署入出境管理局95年11月
    1日境信凡字第09511067460號函及入出國日期證明書在卷可
    稽（見原審卷第41、42頁），故上訴人主張其與被上訴人乙
    ○○結婚後，被上訴人乙○○未曾入境來臺，雙方並無共同
    居住之事實，亦堪信為真正。
  (三)按從子女出生日回溯第一百八十一日起至第三百零二日止，
    為受胎期間，民法第1062條第1項定有明文。 查上訴人於94
    年7月25日產下被上訴人丙○○， 而丙○○係懷孕週數滿38
    週6天生產，有出生證明書可稽（見原審卷第40頁）， 是依
    其出生日期回溯計算，其受胎期間應在93年9月間， 而被上
    訴人乙○○自92年12月15日起，即因未取得入境許可迄今，
    從未與上訴人同居，已如上述，則上訴人於 94年7月25日產
    下被上訴人丙○○顯非受胎自被上訴人乙○○，即非被上訴
    人乙○○之婚生子。再參以訴外人張坤福委託博微生物科技
    股份有限公司鑑定其與丙○○之血緣關係，經該公司分子實
    驗室採取其二人口腔黏膜細胞，測試結果為「二人之檢體，
    其相對應之各DNA型別均無矛盾，存在血緣關係之機率為99.
    9999%」，有該公司分子實驗室DNA基因圖譜型別分析報告、
    DNA親子血緣關係諮詢報告單在卷可稽， 是上訴人主張被上
    訴人丙○○是上訴人與訴外人張坤福同居所生，確非上訴人
    自被上訴人乙○○受胎所生等語，事實堪信為真實。
  (四)上訴人主張在其子丙○○出生之日94年7 月24日起一年內之
    於95年5月24日即已提起本件訴訟（ 與另件婚姻無效事件一
    併起訴）， 此業經本院調取原法院95年度婚字字第287號民
    事卷查明屬實，故上訴人提起本件否認子女之訴，請求確認
    被上訴人丙○○非被上訴人乙○○之婚生子，顯未逾一年之
    除斥期間，原法院以本件訴訟與婚姻無效訴訟無法併案，而
    通知上訴人補送一份起訴狀， 於95年9月21日將本件否認子
    女之訴另行分案， 並不影響本件否認子女之訴已於95年5月
    24日繫屬法院之事實，故上訴人主張其提起本件訴訟未逾法
    定除斥期間等語，應可採信。
三、綜上所述，上訴人請求確認被上訴人丙○○非上訴人自被上
    訴人乙○○受胎所生之婚生子女，為有理由，應予准許。上
    訴意旨指摘原判決不當，求予廢棄改判，為有理由。爰由本
    院予以廢棄改判，如主文第2項所示。
四、據上論結，本件上訴為有理由，爰判決如主文。
中    華    民    國    97    年    2     月    19    日
                    民事第十庭
                        審判長法  官  黃豐澤
                              法  官  吳光釗
                              法  官  蕭艿菁
正本係照原本作成。
如不服本判決，應於收受送達後20日內向本院提出上訴書狀，其
未表明上訴理由者，應於提出上訴後20日內向本院補提理由書狀
（均須按他造當事人之人數附繕本）上訴時應提出委任律師或具
有律師資格之人之委任狀；委任有律師資格者，另應附具律師資
格證書及釋明委任人與受任人有民事訴訟法第466條之1第1項但
書或第2項（詳附註）所定關係之釋明文書影本。
中    華    民    國    97    年    2     月    19    日
                              書記官  王秀雲
附註：
民事訴訟法第466條之1（第1項、第2項）：
對於第二審判決上訴，上訴人應委任律師為訴訟代理人。但上訴
人或其他法定代理人具有律師資格者，不在此限。
上訴人之配偶、三親等內之血親、二親等內之姻親，或上訴人為
法人、中央或地方機關時，其所屬專任人員具有律師資格並經法
院認為適當者，亦得為第三審訴訟代理人。


司法院資訊處製作；財團法人民間司法改革基金會備份。
